臺灣高等法院臺中分院刑事判決
110年度上易字第777號

上  訴  人  
即  被  告  胡信良


選任辯護人  周仲鼎律師
上列上訴人因竊盜案件，不服臺灣臺中地方法院110年度易字第6
44號中華民國110年6月9日第一審判決（起訴案號：臺灣臺中地
方檢察署109年度偵字第34675號），提起上訴，本院判決如下：
    主  文
上訴駁回。
    事  實
一、胡信良意圖為自己不法之所有，基於加重竊盜之犯意，於民
    國109年7月22日0時1分許(監視器時間，以下同），著黑色
    短袖T恤、黑色短褲、黑色球鞋，自臺中市○區○○路000號「
    文心名廈」大樓1樓管理室出發，於同日0時6分許進入高工
    路000號空地，變換穿著為淺色短袖襯衫、深色長褲、夾腳
    拖鞋，並戴上棒球帽、口罩，再往美村南路行進，於同日1
    時55分許抵達美村南路000號由黃琦森所經營之理髮店（當
    時無人在內），先以不明工具撬開理髮店鐵捲門鎖孔附近門
    軌，致該處門軌變形、鎖舌錯位而破壞該鎖孔後，開啟鐵捲
    門進入該理髮店，再以不詳方式開啟店內收銀櫃檯抽屜鎖，
    徒手竊取黃琦森所有現金新臺幣（下同）5萬元。胡信良得
    手後，於同日3時33分許返回高工路000號空地拿取變裝前所
    穿著衣物、鞋子，於同日3時34分許在高工路000號換穿回變
    裝前之衣物即黑色短袖T恤、黑色短褲、黑色球鞋，並脫掉
    棒球帽、口罩，在戶外閒逛及在夾娃娃機店逗留多時後，於
    同日5時11分許返回「文心名廈」大樓，向李宗榮洽借牌照
    號碼000-000號機車外出。嗣黃琦森發覺失竊報警，員警調
    閱監視器錄影畫面而循線查獲。
二、案經臺中市政府警察局第三分局報告臺灣臺中地方檢察署檢
    察官偵查起訴。
    理    由
壹、證據能力方面
一、按被告以外之人於審判外之言詞或書面陳述，除法律有規定
    者外，不得作為證據，刑事訴訟法第159條第1項定有明文。
　　本件警方就監視器錄影影像所附加註解之個人意見，為被告
    以外之人於審判外之書面陳述，而被告之辯護人復爭執其證
    據能力，故本院認該等由警員附加註解之個意見並無證據能
    力。
二、被告以外之人於審判外之陳述，雖不符刑事訴訟法第159條
    之1至第159條之4之規定，而經當事人於審判程序同意作為
    證據，法院審酌該言詞陳述或書面陳述作成時之情況，認為
    適當者，亦得為證據；當事人、代理人或辯護人於法院調查
    證據時，知有第159條第1項不得為證據之情形，而未於言詞
    辯論終結前聲明異議者，視為有前項之同意，刑事訴訟法第
    159條之5定有明文。經查，除上開證據能力之判斷外，本判
    決認定事實所引用之供述證據（含文書證據），檢察官、被
    告及其辯護人於本院準備程序時均不爭執其證據能力，亦未
    於本院言詞辯論終結前聲明異議，而本院審酌各該證據作成
    時之情況，並無違法不當或證明力明顯過低之瑕疵，亦認以
    之作為證據應屬適當，是依刑事訴訟法第159條之5規定，均
    有證據能力。
貳、實體方面
一、訊據被告胡信良矢口否認有何竊盜犯行，辯稱：我真的沒有
    去偷被害人店內櫃檯內的現金，我沒有竊盜云云。然查：
　㈠被害人黃琦森所經營位於臺中市○區○村○路000號之「曼渲髮
    型沙龍」，確於上開時間，遭人持不明器械撬開鐵捲門鎖孔
    附近門軌，致該處門軌變形、鎖舌錯位而破壞該鎖孔後，開
    啟鐵捲門進入該理髮店，再以不詳方式開啟店內收銀櫃檯抽
    屜鎖，徒手竊取被害人所有之現金5萬元等情，業據被害人
    黃琦森於警詢時證述明確（見偵卷第55至56頁），並有理髮
    店內部監視器錄影畫面翻拍相片在卷可稽（見偵卷第83至85
    頁），復經臺中市政府警察局第三分局警員勘察、採證屬實
    ，有刑案現場勘察報告及刑案現場照片附於偵查卷可參（見
    偵卷第155至179頁）。
　㈡被告於109年7月21日23時55分許（監視器時間，以下同），
    出現在李宗榮工作之「文心名廈」一樓櫃臺前，於7月22日0
    時1分許離開該處，另於7月22日5時10分、11分返回及進入
    「文心名廈」中庭，當時穿著黑色短袖T恤、黑色短褲、黑
    色球鞋等情，業據被告供承在卷，核與證人李宗榮於警詢時
    證述之情節相符，並有監視器錄影畫面翻拍相片附於偵查卷
    （第73、99頁）可按。而本案行竊之人係著淺色短袖襯衫、
    深色長褲、夾腳拖鞋，戴有棒球帽及口罩，亦有監視器錄影
    畫面翻拍相片在卷可按。是該行竊之人是否即為變裝後之被
    告？厥為本案之關鍵點所在。而本院依以下各點認定被告確
    係於變裝後為上開竊盜犯行，分述如下：
　①被告於0時06分進入「立彩樸境」大樓（高工路000號）旁空
    地，而被告於警詢時供承其確實於上開時間內進入該大樓旁
    空地，惟辯稱：我尿急去上廁所等語。而竊嫌係於同日0時2
    0分許由該空地走出(見偵卷第75至77頁）。然該空地除被告
    進入及竊嫌走出之通道外，並無其他出入口，有現場相片附
    於偵查卷（第103頁）可參，且時值深夜時分，由該監視器
    錄影畫面顯示街道上已幾無人跡，依此判斷，應可認定被告
    即係上開於0時20分許由該空地走出之竊嫌。
　②依案發前「文心名廈」1樓櫃臺監視器錄影畫面翻拍相片（監
    視器時間00：05：30，見偵卷第73頁），可見被告手持綠色
    保特瓶；依案發前高工路蛋餅店監視器錄影畫面翻拍相片（
    監視器時間00：24：20，見偵卷第81頁），亦可見竊嫌手持
    綠色保特瓶。
　③再者，依警方製作之路線圖（見偵卷第69、71頁），顯示上
    開監視器鏡頭所在之「文心名廈」旁空地、蛋餅店、夾娃娃
    機店均在高工路上，且位置接近，而蛋餅店監視器鏡頭於當
    日3時12分許攝錄到著淺色短袖襯衫、深色長褲、夾腳及戴
    棒球帽、口罩之竊嫌經過鏡頭（見偵卷第87頁），於同日3
    時50分許，即攝錄到被告著黑上衣、黑短褲、黑球鞋，手拿
    塑膠袋經過鏡頭（見偵卷第93至95頁）。
　④由上開時間、空間之密接情形，已可認定被告係至「文心名
    廈」旁空地變裝後，前往被害人經營之「曼渲髮型沙龍」內
    行竊無誤。
　⑤本件復有⑴案發前「文心名廈」1樓櫃臺監視器錄影畫面翻拍
    相片（見偵卷第73頁）、案發前「文心名廈」1樓外部監視
    器錄影畫面翻拍相片（見偵卷第73頁）。⑵案發前「立彩樸
    境」監視器錄影畫面翻拍相片（見偵卷第75頁至79頁）、（
    竊嫌變裝後）案發前高工路鑰匙店監視器錄影畫面翻拍相片
    （見偵卷第79頁）、案發前高工路蛋餅店監視器錄影畫面翻
    拍相片（見偵卷第81頁）、案發前美村南路303巷監視器錄
    影畫面翻拍相片（見偵卷第81頁）。⑶案發後美村南路000巷
    監視器錄影畫面翻拍相片（見偵卷第87頁）、案發後高工路
    蛋餅店監視器錄影畫面翻拍相片（見偵卷第87頁）、案發後
    高工路鑰匙店監視器錄影畫面翻拍相片（見偵卷第89頁）、
    案發後高工路雞排店監視器錄影畫面翻拍相片（見偵卷第89
    至91頁）、案發後立彩樸境監視器錄影畫面翻拍相片（見偵
    卷第91頁）、案發後高工路鑰匙店監視器錄影畫面翻拍相片
    （見偵卷第2頁）；⑷案發後高工路蛋餅店監視器錄影畫面翻
    拍相片（見偵卷第93至95頁）、案發後夾娃娃機店監視器錄
    影畫面翻拍相片（見偵卷第97頁）；⑸案發後「文心名廈」1
    樓外部監視器錄影畫面翻拍相片（見偵卷第99頁、第101頁
    ）、案發後「文心名廈」1樓櫃臺監視器錄影畫面翻拍相片
    （見偵卷第99頁）、案發後被告騎乘牌照號碼G6D-367號機
    車路口監視器錄影畫面翻拍相片（見偵卷第101頁）。⑹路線
    圖2份（見偵卷第69、71頁）、比對現場及監視器錄影畫面
    相片（見偵卷第103至105頁）。⑺臺中市政府警察局第三分
    局刑案現場勘察報告暨刑案現場相片（見偵卷第157至179頁
    ）、員警職務報告（見偵卷第47至48頁）在卷可稽。
　㈢被告於警詢時辯稱：109年7月23日0時1分至5時11分許(監視
    器時間），是在「文心名廈」附近找朋友「阿傑」，我不知
    道「阿傑」的聯繫方式，也不知道他的正確地址，只知道在
    那附近，我對於附近道路不熟悉，因為找不到「阿傑」，後
    來去娃娃機店遊玩云云，惟其既供稱其不知「阿傑」之聯繫
    方式、正確地址，足見其間之關係尚非熟稔，卻逕自於深夜
    時分欲前往訪視尚未聯繫妥當之「阿傑」？而其在未遇「阿
    傑」之情況下，卻仍獨自在外逗留近數小時？所述情節已有
    違經驗常情。是被告之上開辯解尚不足採信。
　㈣綜上所述，被告確有為本案竊盜犯行，其所辯無非卸飾之詞
    ，不足採信，事證明確，其犯行洵堪認定。　
二、論罪科刑
  ㈠按鎖乃門之附屬物，僅扭毀鎖鑰，與毀越門扇之情形有別（
    最高法院21年上字第2586號判例意旨可參），本案被害人
　　經營之「曼渲髮型沙龍」係遭人持不明器械撬開鐵捲門鎖孔
    附近門軌，致該處門軌變形、鎖舌錯位而破壞該鎖孔後，開
    啟鐵捲門進入該理髮店，有刑案現場照片在卷可按（見偵卷
    第164、165頁），是被告係毀壞該鐵捲門之鎖孔（安全設備
    ）。故核被告胡信良所為，係犯刑法第321條第1項第2款之
    毀壞安全設備竊盜罪。
　㈡被告前因竊盜案件，經臺灣臺中地方法院以106年度易字第26
    75號判決判處有期徒刑8月確定，於108年1月16日執行完畢
    ，有臺灣高等法院被告前案紀錄表在卷可參，其於受有期徒
    刑之執行完畢後，5年以內故意再犯本案有期徒刑以上之罪
    ，為累犯；參酌司法院釋字第775 號解釋意旨，審酌被告所
    犯本案及上開案件均為竊盜罪，本案顯非一時失慮、偶然之
    犯罪，且其於前案犯罪經執行完畢後，理應產生警惕作用，
    返回社會後能因此自我控管，不再觸犯有期徒刑以上之罪，
    然被告卻故意再犯本案，足見其具有特別之惡性，且前罪之
    徒刑執行並無成效，被告對於刑罰之反應力顯然薄弱，爰依
    刑法第47條第1 項規定加重其刑。
三、原審認被告罪證明確，適用刑法第321第1項第2款、第47條
    第1項、第38條之1第1項前段、第3項、刑法施行法第1條之1
    第1項等規定，審酌被告：⑴不思以正當方式賺取生活所需，
    竟為本件竊盜犯行，漠視他人財產權，顯然欠缺法治觀念；
    ⑵犯後始終否認犯行之態度；⑶行竊手段、竊得財物價值；⑷
    被告於原審自陳家庭成員、經濟狀況（原審卷第65頁）等一
    切情狀，量處有期徒刑9月。復說明：被告竊得之現金5萬元
    ，為被告之犯罪所得，尚未實際合法發還被害人，應依刑法
    第38條之1第1項前段、第3項之規定宣告沒收，於全部或一
    部不能沒收或不宜執行沒收時，追徵其價額。經核原判決認
    事用法並無違誤，量刑亦屬妥適，應予維持，被告上訴意旨
    猶執前詞否認犯罪，其上訴為無理由，應予駁回。
據上論結，應依刑事訴訟法第368條，判決如主文。
本案經檢察官陳信郎提起公訴，檢察官陳佳琳到庭執行職務。
中　　華　　民　　國　　110 　年　　12　　月　　15　　日
            刑事第一庭　審判長法　官　江  德  千
                              法  官　高  增  泓
                              法  官　簡  源  希
以上正本證明與原本無異。
不得上訴。
                              書記官　吳  麗  琴
　　　　　　　　　　　　　　　
中　　華　　民　　國　　110 　年　　12　　月　　15　　日
附錄本案論罪科刑法條全文：
中華民國刑法第321條
犯前條第1項、第2項之罪而有下列情形之一者，處6月以上5年以
下有期徒刑，得併科50萬元以下罰金：
一、侵入住宅或有人居住之建築物、船艦或隱匿其內而犯之。
二、毀越門窗、牆垣或其他安全設備而犯之。
三、攜帶兇器而犯之。
四、結夥三人以上而犯之。
五、乘火災、水災或其他災害之際而犯之。
六、在車站、港埠、航空站或其他供水、陸、空公眾運輸之舟、
    車、航空機內而犯之。
前項之未遂犯罰之。